臺灣高等法院臺南分院刑事判決
111年度上易字第178號
                                    111年度上易字第179號
上  訴  人  
即  被  告  陳世達
上列上訴人因詐欺案件，不服臺灣臺南地方法院109年度易字第8
75號、第1037號中華民國111年1月20日第一審判決（起訴案號：
臺灣臺南地方檢察署109年度偵字第594號、第1771號；追加起訴
案號：臺灣臺南地方檢察署109年度偵字第9633號），提起上訴
，本院判決如下：
    主  文
上訴駁回。
    事  實
一、陳世達為○○國際行銷有限公司（下稱○○公司；業於民國108
    年11月21日經命令解散，登記負責人楊小釩另經檢察官以10
    9年度偵緝字第891號為不起訴處分）及○○○○公司（未辦理公
    司設立登記）之實際負責人，其利用早期手上持有甕位、塔
    位、牌位、附有信託之生前契約、骨灰罐等陰宅相關商品之
    人，因陰宅相關商品轉售不易，亟欲尋找買家脫售獲利之心
    理弱點，竟意圖為自己不法之所有，基於詐欺取財之犯意，
    先以不詳方式取得手上持有陰宅相關商品者之聯絡資料後，
    告知對方可代為出售陰宅相關商品，惟需要另行購買甕位、
    牌位或附有信託之生前契約等，始有利於合併出售，而為下
    列行為：
　㈠陳世達於107年10月15日至王孝群（已歿）位於臺南市○區○○
    里○○街000號住處，向王孝群佯稱可以代購新北市淡水區淡
    水宜城墓園甕位，購入後可將其原有之甕位一併轉售牟利云
    云，致王孝群因此陷於錯誤，同意購買3個甕位，並以每個
    新臺幣（下同）168,000元之代價，於107年10月19日匯款50
    萬4千元至○○公司申辦之元大商業銀行帳號000-00000000000
    000號（起訴書誤繕000-00000000000號，業經檢察官於110
    年2月23日原審準備程序時當庭更正）帳戶，陳世達隨即提
    領花用。
　㈡陳世達復另行起意，指示不知情、受僱於○○公司之蘇玉惠（
    另經檢察官以109年度偵字第594號為不起訴處分確定）於10
    8年2月1日下午至王孝群住處，遊說王孝群購買牌位，以利
    手中持有甕位一併銷售牟利，致王孝群因此陷於錯誤，同意
    購買牌位5個，當場交付現金26萬4千元予蘇玉惠，並委託○○
    ○○公司代為販售其所有之宜城園區骨灰座10個、法藏山功德
    牌位5個、永慈信託契約（含罐）10個，復簽訂委託銷售契
    約書，載明成套收購預計委託價1,000萬元∕套。蘇玉惠於同
    日下午將上開款項及相關契約書交予陳世達。　　
　㈢陳世達於108年5月中旬某日，以電話聯繫持有宜城墓園塔位
    之溫麗瓊，佯稱可代為販售，惟須購買5份信託契約云云，
    致溫麗瓊因此陷於錯誤，遂於108年5月16日，與陳世達訂立
    銷售契約，委託○○公司以總價達2,680萬元代理銷售溫麗瓊
    上開宜城骨灰座等物，而以18萬元代價，向陳世達購買5份
    信託契約，並於同年月17日下午1時許，在臺南市東區林森
    路2段192巷口旁公園，當場交付18萬元予陳世達。　
二、陳世達收受上開款項後，即避不見面，未曾協助媒合仲介，
    亦未交付相關商品予王孝群、溫麗瓊，王孝群及溫麗瓊始知
    受騙。
三、案經王孝群訴由臺南市政府警察局第五分局報請臺灣臺南地
    方檢察署檢察官偵查後提起公訴，暨溫麗瓊訴由臺南市政府
    警察局第一分局報請臺灣臺南地方檢察署檢察官偵查後追加
    起訴。　
　　理  由
壹、程序部分：
一、上訴人即被告（下稱被告陳世達）稱其聲請法院傳訊告訴人
    王孝群，法院未予傳訊，可能影響其權益云云（見本院178
    號卷第434頁）。然查，告訴人王孝群於109年8月28日死亡
    ，有王孝群之個人基本資料查詢結果在卷可按（見原審875
    號卷第193頁）。而本案於109年8月3日繫屬於原審法院，有
    臺灣臺南地方檢察署109年8月3日南檢文宙109偵1771、594
    字第1099049581號函上所蓋原審收文戳章（見原審875號卷
    第7頁）存卷可稽，原審第一次準備程序期日係109年11月20
    日，被告於該次準備程序時要求待委任律師後再開庭，有原
    審109年11月20日準備程序筆錄存卷足憑（見原審875號卷第
    49-51頁）；嗣原審於110年2月23日準備程序時，被告始聲
    請傳訊告訴人王孝群，惟當時告訴人王孝群已死亡，自無可
    能傳訊，則被告未與告訴人王孝群對質或詰問告訴人王孝群
    ，自難歸責於法院，是被告此部分之辯解，難認可採。
二、按被告以外之人於審判外之陳述雖不符刑事訴訟法第159 條
    之1 至之4 等4 條之規定，而經當事人於審判程序同意作為
    證據，法院審酌該言詞陳述或書面陳述作成時之情況，認為
    適當者，亦得為證據；當事人、代理人或辯護人於法院調查
    證據時，知有刑事訴訟法第159 條第1 項不得為證據之情形
    ，而未於言詞辯論終結前聲明異議者，視為有前項之同意，
    同法第159 條之5 定有明文。立法意旨在於傳聞證據未經當
    事人之反對詰問予以核實，原則上先予排除；惟若當事人已
    放棄反對詰問權，於審判程序中表明同意該等傳聞證據可作
    為證據；或於言詞辯論終結前未聲明異議，基於尊重當事人
    對傳聞證據之處分權，及證據資料愈豐富，愈有助於真實發
    見之理念，且強化言詞辯論主義，使訴訟程序得以順暢進行
    ，上開傳聞證據亦均具有證據能力。查，本判決所引用具傳
    聞性質之各項證據資料，檢察官、被告於本院準備程序、審
    理時均表示同意列為本案證據（見本院178號卷第220-222、
    380、432-433頁），且經本院於審判期日依法踐行調查證據
    程序，檢察官、被告於本院言詞辯論終結前均未表示異議，
    本院審酌該等具有傳聞證據性質之證據，其取得過程並無瑕
    疵或任何不適當之情況，應無不宜作為證據之情事，認以之
    作為本案之證據，應屬適當，依刑事訴訟法第159 條之5 之
    規定，自得作為證據。
貳、實體部分：
一、訊據被告陳世達固不否認其係○○公司實際負責人，於事實欄
    一㈠所示時、地，向告訴人王孝群取得50萬4千元，以便代王
    孝群購買甕位，但最後未代告訴人王孝群購買甕位；蘇玉惠
    於事實欄一㈡所示時、地，有出售牌位予告訴人王孝群，其
    有取得蘇玉惠交付之款項26萬4千元；於事實欄一㈢所載時、
    地，有收受告訴人溫麗瓊交付之18萬元及簽訂契約，但未交
    付信託契約亦未完成媒合等事實，惟矢口否認有何詐欺之犯
    行，辯稱：⑴1個甕位25萬8千元，告訴人王孝群當時是要買3
    個，但他出2個的錢，伊出1個的錢。2個甕位是他獨立所有
    ，一個是伊的。因為當時買方沒有要買了，所以後來也就沒
    有實際去購買，告訴人王孝群就說把這筆錢當作還他跟伊借
    貸的錢。⑵告訴人王孝群有交26萬4千元給蘇玉惠，蘇玉惠把
    款項交付給楊迦瑜，當時告訴人王孝群是申購2個牌位，福
    康公司販售的功德牌位1個是12萬8千元到16萬8千元之間，
    價格由業務自己銷售。且本件係蘇玉惠自行去向告訴人王孝
    群銷售，與伊無關。福康公司確實有幫告訴人王孝群買2個
    牌位。⑶伊有收到告訴人溫麗瓊的款項，當時她購買5個生前
    契約，契約中有明立未成交會將款項退回，後來因為買主沒
    有要買，伊有要退款給告訴人溫麗瓊，但款項是由楊迦瑜經
    手，交由她保管，所以到目前都還沒有歸還。告訴人溫麗瓊
    買的信託契約（含骨罐）部分，骨罐已經有換成我們這邊的
    寄託憑證，契約還沒有處理云云。
二、惟查：　　　　　　
　㈠被告於事實欄一㈠、㈡、㈢所示時、地，以出售甕位、牌位及信
    託契約為由，收受告訴人王孝群匯款50萬4千元、由蘇玉惠
    向告訴人王孝群收取26萬4千元後轉交被告，及告訴人溫麗
    瓊交付18萬元予被告，並簽訂相關委託契約之事實，業據被
    告自承在卷（見追加起訴警卷第1-5頁；偵卷四第183-184、
    239-241、307-308；偵卷三第231-235頁；追加起訴偵卷第1
    23-124、147-149；原審875號卷第71-81、169-184頁；本院
    178號卷第443、444頁），核與證人即告訴人王孝群（見警
    卷第13-14頁；偵卷一第128頁）、證人即王孝群之配偶孫莉
    玲（見偵卷一第54-54頁）、證人即告訴人溫麗瓊（見追加
    起訴警卷第7-9頁；原審875號卷第173-174頁）、證人即○○
    公司員工蘇玉惠（見偵卷三第129、344頁；原審875號卷第2
    24-225頁）陳述或證述情節大致相符，復有蘇玉惠所簽承諾
    書、委託銷售契約書、108年2月1日收到264,000元等物之收
    據、蘇玉惠任職○○○○公司名片（見警卷第53、55、57、61-6
    3頁）、告訴人王孝群申辦之永豐商業銀行帳戶之開戶資料
    暨交易明細紀錄表（見偵卷一第75-79頁）、○○公司之元大
    帳戶之開戶資料暨交易明細紀錄表（見偵卷一第67-71頁）
    、元大商業銀行股份有限公司作業服務部109年6月23日元作
    服字第1090029256號函暨其所附取款憑條影本（見偵卷四第
    297-301頁）、○○公司與告訴人溫麗瓊簽訂之銷售契約、告
    訴人溫麗瓊購買○○公司5份信託契約及被告收受180,000元之
    收據（見追加起訴警卷第27-37、39頁）、○○公司之經濟部
    商工登記公示資料、新北市政府108年11月21日新北府經司
    字第1088097795號函影本（見偵卷一第47-50、341-343頁）
    等資料附卷可憑。此部分之事實首堪認定。
　㈡次者，被告於收受上開款項後，並未依約交付甕位、牌位、
    信託契約及履行約定事項乙情，業據：⒈證人即告訴人王孝
    群於警詢時陳稱：「陳世達至臺南市○區○○街000號向我遊說
    購買淡水宜城墓園的甕位，我於是向他購買5個《應該是3個
    ，下同》甕位，並於107年10月19日匯款50萬4千元至○○國際
    行銷有限公司元大商業銀行○○分行帳戶《000-0000000000000
    0》後，迄今均無收到權狀，也沒有給我任何的購買證明，陳
    世達也避不見面。」等語（見偵卷一第128頁）；於檢察事
    務官詢問時陳稱：「我們於107年10月19日匯款到○○公司的
    帳戶，但沒收到提貨單、權狀、土地所有權狀等東西，那時
    買甕位5個，甕位所在地位於淡水，是由○○公司的經理陳世
    達處理購買甕位事宜，並打電話告訴我○○行銷公司的帳戶讓
    我們匯款，我們匯款後跟受款人元大銀行蔡小姐確認，蔡小
    姐並撥打電話到○○行銷公司，但沒有人接聽電話。」（見偵
    卷一第7頁）、「（蘇玉惠是否於108年2月1日16時許，在臺
    南市○區○○街000號你住處内，向你誆稱有5個牌位欲販賣云
    云，使你陷於錯誤，當場交付蘇玉惠新臺幣26萬4千元？）
    是。（蘇玉惠是否已交付上開5個牌位或返還26萬4千元？）
    都沒有。（為何會同時告陳世達？）因為蘇玉惠說陳世達是
    他的老闆，我有跟陳世達的公司買3個甕位，但是錢匯到他
    們公司戶頭，甕位沒有給我。」、「（你何時向陳世達的公
    司買3個甕位？）107年10月15日。（在何地購買？）陳世達
    於107年10月15日快中午時到我臺南市○區○○街000號住處，
    問我要不要購買，並給我公司帳戶，我後來決定購買後，就
    將款項匯到該帳戶内，但是他卻沒有給我那3個甕位。（購
    買該3個甕位的金額為何？）1個是16萬8千元，3個是50萬4
    千元。（你是何時匯款？匯款帳戶為何？）107年10月19日
    匯款，帳戶是元大商業銀行○○分行，帳號00000000000000號
    。（有無購買3個甕位的證明及匯款記錄？）沒有，我就直
    接匯款給他，我們沒有簽契約，但是有匯款紀錄《庭呈匯款
    紀錄、收據、銷售契約及說明受騙過程等資料》。（你後來
    是否有持續向蘇玉惠、陳世達追討上開5個牌位及3個甕位？
    ）我後來有打電話向蘇玉惠要東西，但是蘇玉惠就不接電話
    。（你是否有向陳世達追討該3個甕位？）我也有跟他追討
    ，他說有空拿過來，結果一直沒有拿過來。」等語（見偵卷
    三第85-86頁）；⒉證人孫莉玲於偵訊時證稱：「我們與○○公
    司的陳世達經理很早就認識，陳世達知道我們有買甕位的需
    求，說可以請○○公司幫我們代買，陳世達於107年10月19日
    前2、3天到我們旭日街的住處跟我們談這件事情，講完我們
    決定要買，陳世達就將○○公司的帳戶號碼告訴我們，叫我們
    把錢匯款到指定的戶頭内，107年10月19日王孝群就使用他
    名下永豐銀行帳戶匯款到指定的○○公司元大銀行帳戶，總共
    匯款50萬4千元。」等語（見偵卷一第54-54頁）；⒊證人即
    告訴人溫麗瓊於警詢時陳稱：「108年5月中，陳世達用行動
    電話打給我，問我是否有臺北淡水宜城塔位權狀，我說有，
    他說有人要購買，問我是否有意願要賣，我說可以，他就跟
    我約16日中午要來看我的權狀資料，他看完後說我少5份信
    託契約，要資料齊全買方才要購買，所以他說要購買5份信
    託契约才可以，我就向他購買1份3萬6千元的信託契約，共
    買了5份，總計18萬元，並言明於5月30日前會幫我賣掉，但
    於5月底的時候，他來找我說要延期到7月底，並拿1份文書
    給我簽延期，一直到7月份的時候，就很難聯絡到陳世達，
    我就聯絡公司，公司就幫我聯絡陳世達，8月份就聯絡不上
    陳世達，公司說陳世達入監執行，11月份會出獄，我在11月
    26日寄存證信函，陳世達部分原址查無其人，公司部分遷移
    新址不明，我才發現遭騙，所以才至派出所提出告訴。」、
    「（你購買5份信託契約，是否有拿到書狀？）沒有，陳世
    達沒有給我。」等語（見追加起訴警卷第7-11頁）；於原審
    審理時證稱：「（妳是如何認識被告陳世達？）他來找我。
    ……（他如何介紹他自己是什麼身份？）他就拿名片，說要幫
    我銷售塔位。（他的名片上妳還記得寫什麼嗎？）就是○○公
    司的名片，我有帶他的名片來（當時被告對妳銷售時，是如
    何跟你說，他的說法為何？）他看了我的塔位、牌位後，他
    說我只有3個信託契約不夠，還要再幫我買5個，1個3萬6,00
    0元，5個共18萬元，他說要幫我銷售，我要有這些東西他才
    能夠賣，要我拿出18萬元來買這5個契約，湊成8個，如果沒
    有銷售成功，這18萬元會退還給我，我是因為衝著這句話，
    如果沒有銷售成功他會退還給我。」、「（有無簽立承諾書
    給妳？）有，就是有契約書，那邊有寫。（契約書有寫到這
    一點，沒有銷售完成會退18萬元給妳？）對，如果沒有成交
    。（妳要被告幫妳賣什麼？）塔位、牌位、生前契約。」、
    「（妳有付18萬元給被告陳世達？）有，有收據，他有簽名
    。（正常來說，妳支付18萬元給被告，妳應該會收到什麼？
    ）他都沒有給我。（正常來說妳應該會收到什麼東西？）沒
    有，他就先來跟我收一筆3萬元之後再收一筆15萬元，說要
    幫我買東西，東西也都沒有給我，到最後電話都連絡不到人
    ，我才去請教律師，律師說我要先寄存證信函給他。」、「
    （被告問：當時我是不是有給你5 個骨灰罐的憑證？）沒有
    ，你沒有給我，反正這18萬元你拿去後，你沒有給我什麼東
    西，就是一直拖一直拖。」、「（妳後來有無看到那5份生
    前契約？）他拿走我18萬元後應該要給我，但是他沒有給我
    。（沒有拿5份生前契約給妳？）對，就是沒有。」等語（
    見原審875號卷第173-176、181頁）在卷可按，且為被告所
    不爭執，是以此部分之事實亦可認定。
　㈢被告確有不法所有之意圖並實行詐術：
　⒈按刑法第339條第1項所定「意圖為自己或第三人不法之所有
    ，以詐術使人將本人或第三人之物交付者」，係以施用詐術
    使人陷於錯誤而交付財物為成立要件，而所指錯誤，係被害
    人對於是否交付財物之判斷基礎的重要事項有所誤認之意，
    亦即倘被害人知悉真實情形，依社會通念，必不願交付財物
    之謂。換言之，被害人因行為人所提供資訊所形成之主觀上
    想法與實際上真實情形產生不一致，也就是說被害人對行為
    人所虛構之情節認為真實，信以為真，並在此基礎上處分財
    物。至被害人之所以陷於錯誤，除行為人施用詐術之外，同
    時因為被害人未確實查證，致未能自我保護以避免損害發生
    時，要無礙於行為人詐欺取財罪之成立。即便相對人依行為
    人所提虛偽資料而仔細評估或實質判斷，仍可能誤信該虛偽
    資料而陷於錯誤，進而為財物之給付。是以，行為人一旦施
    以詐術欲取信於相對人，即有成立詐欺取財既遂或未遂之可
    能，不因相對人是否經仔細評估或實質判斷而有所不同。　
    　
　⒉告訴人王孝群與○○○○公司訂立之委託銷售契約書，載明將標
    的物（即宜城園區骨灰座10個、法藏山功德牌位5個、永慈
    信託契約《含罐》10個、內膽刻經文10個、宜城園區功德牌位
    5個）以成套收購預計每套委託價1,000萬元之代價，委託○○
    ○○公司銷售，有委託銷售契約書附卷可稽（見警卷第55頁）
    ；告訴人溫麗瓊亦與被告代表之○○公司訂立銷售契約，載明
    告訴人溫麗瓊委託○○公司將標的物（即宜城骨灰座1座【8人
    式，預計委託價1,200萬元/座】、功德牌位6座【100萬元/
    座】、信託契約8份【50萬元/份】、骨罐8個【60萬元/個】
    ）以總價金2,680萬元出售乙節，有委託銷售契約書存卷可
    憑（見追加起訴警卷第27-37頁）。觀諸契約內容可知，無
    論是被告或被告代表之○○○○公司、○○公司，對告訴人王孝群
    、溫麗瓊允諾，將以每套1,000萬元或總價2,680萬元之高價
    對外售出告訴人王孝群及溫麗瓊所持有之物品，對長期持有
    上開脫手不易物品而苦惱之告訴人等人而言，無疑是好消息
    ，且告訴人王孝群、溫麗瓊本即持有新北淡水宜城塔位權狀
    ，大可不必再購入事實欄所提及之甕位、牌位或信託契約等
    任何相關陰宅物品，惟因被告提供虛偽之協助媒合仲介，並
    以有購買意願之買家，但需搭配出售達一定數額之甕位、配
    套牌位及信託契約以便一併高價售出等話術，使告訴人王孝
    群、溫麗瓊主觀上想法與實際上真實情形產生不一致，誤信
    得以此方式將自己脫手不易之物高價賣出，因而陷於錯誤，
    進而依被告所言購入本不需要之甕位、牌位及信託契約等物
    。否則一般人若知悉實際上並無被告提供之虛偽資訊之情形
    ，依社會通念，必不願向被告購買甕位、牌位或信託契約而
    交付財物，則無論告訴人王孝群、溫麗瓊是否確實查證或仔
    細評估或實質判斷，均無礙於被告詐欺取財既遂之認定。　
　㈣被告雖以前詞置辯。然查：
　⒈被告於檢察事務官詢問時供稱：「王孝群有跟我買3個甕位，
    並匯款到元大銀行帳戶。」等語（見偵卷三第232頁）；於
    檢察官訊問時供稱：「王孝群、孫莉玲請我幫他們購買3個
    甕位，總價50萬4千元」、「（為何告訴人王孝群稱買5個甕
    位，你說3個甕位？）我印象中就是3個甕位。」等語（見偵
    卷四第288頁），而告訴人王孝群於107年10月19日匯款50萬
    4千元至○○公司設於元大銀行帳戶時，於「備註說明（資金
    來源/去向）」欄亦記載「購買甕位3個」等語，有告訴人王
    孝群永豐商業銀行帳戶之交易明細紀錄表附卷可憑（見偵卷
    一第79頁），可見告訴人王孝群支付50萬4千元是要購買3個
    甕位甚明，則被告辯稱告訴人王孝群雖要買3個
　　甕位，但只有出2個甕位的錢云云，顯與事實不符，自無可
    採。
　⒉被告另辯稱：因為買方沒有要買告訴人王孝群的甕位，所以
    伊沒有實際去購買甕位，告訴人王孝群就說把這筆錢當作還
    他跟伊借貸的錢云云。然查，證人王孝群已陳稱：「（你於
    107年10月19日匯款至○○公司購買甕位前，有無積欠被告投
    資款項？）沒有。」、「（有同意被告將該款項挪做他用或
    僅限定於購買甕位？）沒有同意他挪作他用，當時購買時有
    跟他說要限定購買甕位。」、「我沒有欠他《指被告》投資款
    」、「（據被告於109年4月29日訊問筆錄稱你與他之間有債
    務糾紛，並將你的款項交付給錢莊，你是否有積欠錢莊或陳
    世達債務？）我都沒有積欠債務。」等語（見偵卷四第270
    、271頁），而被告亦自承：「（你這筆錢沒有去購買塔位
    ，有無告知王孝群、孫莉玲？）沒有，當時我與王孝群夫妻
    還有積欠其他人的投資款。」、「（3個甕位有無實際上買
    入？）有跟公司說，但尚未買，因為錢我已經先拿去支付其
    他投資款。為何你一開始不直接告訴王孝群、孫莉玲，是要
    支付其他投資款的事情，反而要他們買甕位的錢拿去支付其
    他投資款？）就我與他們一起投資的部分，他們不願意給我
    投資款。」等語（見偵卷四第240頁），可見被告將告訴人
    王孝群交付之50萬4千元款項挪作他用，並未告知告訴人王
    孝群，況被告自始未提出任何足以證明其與告訴人有投資款
    或債務糾紛，是其此部分所辯，亦難採信。
　⒊被告又辯稱：蘇玉惠出售牌位予王孝群是其個人行為，與伊
    無關云云。惟查，被告自107年下半年起至108年3月底止，
    以每月1萬元至2萬元代價僱用蘇玉惠，工作內容即販售甕位
    、牌位、契約書，並印製名片予蘇玉惠等情，業據證人蘇玉
    惠於警詢時陳稱：「（王孝群是你的何種客戶？）是買賣牌
    位的客戶。（你任職何公司？何職務？何時任職？是否在職
    ？）老闆是陳世達，他跟我說公司是○○行銷及○○○○，我是擔
    任業務員的工作，我是於107年下半年開始工作，於108年3
    月底離職，現在沒在職。（你所任職○○行銷及○○○○有無相關
    證明文件？）我有名片，我覺得公司很奇怪，沒有正式聘書
    給我，只有口頭上叫我上班，面試的也是陳世達1人，他說
    他是老闆，沒有掛職稱。」、「（據告訴人王孝群稱，於10
    8年2月1日16時許，在臺南市○區○○街000號其住家，你稱有5
    個牌位可以販賣給他，他當場交付你新臺幣26萬4千元，有
    無此事？）有這件事，但我知道是20幾萬，正確金額不確定
    。」（見警卷第11頁）、「（警方提示附件委託銷售契約書
    、收據及承諾書是否為你本人所簽？）都是我本人所簽，委
    託銷售契約書、收據是在108年2月11日（應係2月1日之誤載
    ）在王孝群家中簽立的，承諾書是在公司《高雄市苓雅區大
    順三路》陳世達拿給我叫我簽的，並叫我拿去給王孝群簽，
    之後我才交還給陳世達。」、「（告訴人王孝群所交付的金
    錢26萬4千元你如何處理？）錢跟文件我都交還給陳世達了
    。」等語（見警卷第10-11頁）；於原審審理時證稱：「（
    有無在被告的公司裡工作？）有。」、「（《提示109偵字第
    594號卷第117頁王孝群付款264,000元之收據》對這張收據有
    無印象？）有。（這張收據是誰開的？）我記得這張收據是
    王孝群跟我們買東西。（王孝群買什麼東西？）好像是買牌
    位吧。（你記得是買幾個牌位嗎？）5個吧，我忘記了，我
    知道他是買牌位。（買的金額是否如收據的金額？）沒有錯
    。（王孝群真的有付這筆錢給你？）不是給我，是給公司，
    是交到我手上沒有錯，可是那時候我是拿給被告。（所以王
    孝群真的有拿這筆錢給你，你再轉交給被告？）對，確定沒
    錯。」、「（《提示警卷第53頁承諾書》這份承諾書與王孝群
    剛才那份收據有無關係？）你是問我有沒有印象是嗎？（這
    份承諾書跟剛才的收據有無關聯性，是同一次交付的嗎？）
    好像是吧。（同一個牌位的買賣交付的？）好像是吧，我也
    忘記了，可是這個我有印象。（承諾書的內容是誰寫的？）
    是我寫的。（為何你會寫這個內容，誰教你寫這樣的內容？
    ）老闆。」等語（見原審875號卷第223、224、225、227、2
    28頁），並有載明○○○○蘇玉惠名片1紙可佐（見警卷第61-63
    頁），且被告亦自承蘇玉惠確有交付告訴人王孝群26萬4千
    元之情，並有○○○○公司開立給告訴人王孝群之收據可稽（見
    警卷第57頁），足認證人蘇玉惠出售牌位予告訴人王孝群乙
    節，確係基於被告指示，被告辯稱出售牌位一節係蘇玉惠個
    人行為，自屬無據。
　⒋被告復辯稱：伊與溫麗瓊有約定若未幫其購買信託契約、媒
    介交易信託契約，會退還款項給溫麗瓊，然因款項由楊迦瑜
    保管，才無法退還云云。然查，被告對告訴人溫麗瓊所為，
    已構成詐欺取財之犯行，已如前述，縱被告將告訴人溫麗瓊
    交付之款項交由訴外人楊迦瑜保管，致無法退還給告訴人溫
    麗瓊，惟此係事後無法與告訴人溫麗瓊和解之問題，尚無從
    反推被告無詐欺之行為。
　⒌被告稱其有幫告訴人王孝群向新宜城生命人本股份有限公司
    （下稱新宜城公司）購買2座功德牌位云云。惟查，經本院
    向新宜城公司查詢，據新宜城公司函覆稱：「王孝群是108
    年6月間購買功德牌位壹位，是○○公司向隆誌公司購買，隆
    誌公司向鍾湘傑董事長是本公司的經銷商，本公司賣給隆誌
    公司一位（牌位）12,000元，他們如何買賣的流程，本公司
    不知情。」等語，有該公司陳報狀附卷足佐（見本院178號
    卷第175頁），而被告稱：我們公司販售之功德牌位金額1個
    是12萬8千元至16萬8千元之間等語（見本院178號卷第443頁
    ），與上開新宜城公司出售之功德牌位價格相差甚遠，且依
    前開陳報狀所載，告訴人王孝群只購買1座功德牌位，被告
    所稱有幫告訴人王孝群購買2個功德牌位亦有不同，則告訴
    人王孝群上開向新宜城公司購買的功德牌位與本案有無關聯
    ，顯有疑問，尚難採為有利於被告之認定。
　⒍從而，被告上開辯解，核係事後卸責之詞，均無足採。
　㈤被告雖聲請傳喚孫莉玲、楊迦瑜、楊雁媞，蘇玉惠為證人。
    惟，孫莉玲業於111年9月18日死亡，有其個人基本資料查詢
    結果在卷可據（見本院178號卷第423頁），自無從傳喚；又
    證人楊迦瑜、楊雁媞部分，被告主張伊於入監執行前將款項
    交由其2人保管，希望傳訊該2人以利被告與告訴人和解云云
    （見本院178號卷第267頁），然被告聲請傳訊楊迦瑜、楊雁
    媞既係為了讓其2人拿出款項，以利被告與告訴人和解，自
    與本件案情無關，況楊迦瑜因住居所不明致本院無從傳喚，
    有楊迦瑜之個人基本資料查詢結果、遭退回之本院送達證書
    （見本院178號卷第347、357-363頁）在卷可憑；而楊雁媞
    部分前已據被告撤回聲請（見本院178號卷第327頁），自均
    無傳訊之必要。另證人蘇玉惠已於原審審理時到庭作證，並
    接受被告之交互詰問，且本件依前揭證據已足資證明被告之
    犯行，故認無再予傳喚蘇玉惠之必要，附此敘明。
　㈥綜上所述，本件事證明確，被告之犯行，堪以認定，自應依
    法論科。
三、論罪科刑部分：
　㈠核被告就事實欄一㈠、㈡、㈢所為，均係犯刑法第339條第1項之
    詐欺取財罪。其中事實欄一㈡部分，利用不知情之蘇玉惠遂
    行詐欺犯行，為間接正犯。又被告所犯上開3罪間，犯意不
    同，行為互異，應予分論併罰。　　　
　㈡累犯之說明：
　⒈被告前因不能安全駕駛案件，經臺灣高雄地方法院以107年度
    交簡字第869號刑事簡易判決判處有期徒刑2月確定，於108
    年1月17日易科罰金執行完畢等情，有臺灣高等檢察署臺南
    檢察分署111年度上蒞字第728號檢察官補充理由書及所附臺
    灣高雄地方法院107年度交簡字第869號刑事簡易判決、臺灣
    高等法院全國前案簡列表在卷可稽（見本院178號卷第229-2
    45頁），並經本院調閱該不能安全駕駛案執行卷宗查明屬實
    ，核與卷附臺灣高等法院被告前案紀錄表相符，復為被告所
    不爭執（見本院178號卷第430頁），其於徒刑執行完畢5年
    以內，故意再犯本案事實欄一㈡、㈢所示之有期徒刑以上各罪
    ，皆為累犯。
  ⒉依108年2月22日公布之司法院釋字第775號解釋意旨：刑法第
    47條第1項之累犯規定，不分情節一律加重最低本刑，不符
    憲法罪刑相當原則，牴觸憲法第23條之比例原則，有關機關
    應自解釋公布日起2年內修正之，於修正前，法院就該個案
    應依解釋意旨，裁量是否加重最低本刑等語。亦即在現行刑
    法第47條第1項累犯規定修正之前，法院仍得斟酌個案情形
    ，裁量是否加重最低本刑，並未完全排除累犯規定之適用。
    經查，檢察官於本案科刑辯論時，已說明被告前犯公共危險
    罪，後再犯詐欺罪，由輕罪犯到重罪，足見惡性非輕，應依
    規定加重其刑（見本院178號卷第447頁），且本院審酌被告
    上開所犯不能安全駕駛案件執行完畢，理應知所警惕，竟再
    犯本件事實欄一㈡、㈢所示之詐欺取財罪，足徵被告並未真正
    悛悔改過，守法意識不佳，刑罰反應力確屬薄弱，是本院裁
    量審酌後，認本件事實欄一㈡、㈢所示詐欺取財部分
　　仍應按累犯規定加重其刑，爰依刑法第47條第1項規定加重
    其刑。則被告認本件事實欄一㈡、㈢部分不應依累犯規定加重
    其刑，尚無法採憑。
　⒊本件檢察官起訴書及追加起訴書雖均未主張被告就事實欄一㈡
    、㈢所示詐欺取財部分構成累犯之事實，且於原審審理時，
    就後階段應加重其刑之事項，亦未具體指出證明方法，原審
    係依職權調查結果，就本件事實欄一㈡、㈢所示詐欺取財部分
    依累犯規定加重其刑，然因原審是在最高法院刑事大法庭11
    0年度台上大字第5660號裁定宣示前判決，基於預測可能性
    及法安定性之精神，上開裁定並無溯及既往之效力，自不能
    據此指摘原判決裁量有所不當，附此敘明。
四、原審認被告罪證明確，適用相關法條，並審酌被告正值青壯
    ，不思以正當方式賺取金錢，自105年起即多次向持有靈骨
    塔之人訛稱尋得特定買家，惟需配合買家特定需求，須加購
    相關陰宅商品一併搭售，詐騙多人，並經法院判處有期徒刑
    4年確定，有臺灣橋頭地方法院106年度訴字第67號、第406
    號刑事判決、臺灣高等法院高雄分院108年度上訴字第232號
    、第233號刑事判決可憑，足認其素行不佳，竟利用告訴人
    王孝群、溫麗瓊欲出售原所擁有之陰宅商品心切，明知其尚
    未尋得特定有意願承購之買家、或未有商品可出售予告訴人
    等，竟仍佯稱已有買家要購買告訴人等之原持有商品，再以
    該買家有特定需求等不實資訊，誘使告訴人王孝群、溫麗瓊
    交付款項另購入指定之殯葬產品而牟利，並造成告訴人王孝
    群、溫麗瓊受有財產上損害，犯罪動機與手段均實屬不該。
    再就其犯行之法益侵害程度，告訴人王孝群、溫麗瓊因被告
    施用詐術而交付款項之金額均至少數十萬元，侵害非輕，及
    被告犯後否認犯行，未與告訴人和解或為些許賠償之犯後態
    度，兼衡被告自陳學歷為大學畢業，另案入監前開設水族館
    ，家中有父母、姐妹等情，分別量處如附表所示之刑，並定
    應執行刑為有期徒刑1年10月。另說明：被告於事實欄一㈠、
    ㈡、㈢所取得之款項，均為其犯罪所得，均未扣案，仍應依刑
    法第38條之1 第1 項前段、第3 項規定，於如附表所示各該
    罪刑項下宣告沒收，且於全部或一部不能沒收或不宜執行沒
    收時，追徵其價額。經核原判決之認事用法俱無違誤，其量
    刑時審酌之上開情狀，業已注意及考量刑法第57條所列各款
    事項，所處刑度符合「罰當其罪」之原則，亦與比例原則相
    符，並無輕重失衡之情形。被告上訴意旨猶執前詞，否認犯
    行，而指摘原審判決不當，然本件被告之犯行已臻明確，均
    據本院說明如上，則被告之上訴為無理由，應予駁回。
據上論斷，應依刑事訴訟法第368條，判決如主文。
本案經檢察官王宇承提起公訴，檢察官林朝文追加起訴，檢察官
葉耿旭到庭執行職務。 　　
中　　華　　民　　國　　111 　年　　11　　月　　22　　日
                  刑事第一庭    審判長法  官  陳連發
                                      法  官  洪榮家   
                                      法  官  何秀燕
以上正本證明與原本無異。
不得上訴。
　　　　　　　　　　　　　　　　　　　書記官  翁心欣
中　　華　　民　　國　　111 　年　　11　　月　　22　　日

附錄本案論罪科刑法條：
中華民國刑法第339條
意圖為自己或第三人不法之所有，以詐術使人將本人或第三人之
物交付者，處5年以下有期徒刑、拘役或科或併科50萬元以下罰
金。
以前項方法得財產上不法之利益或使第三人得之者，亦同。
前二項之未遂犯罰之。

附表（原審主文）：
編號 事     實      主     文  1 事實欄一㈠ 陳世達犯詐欺取財罪，處有期徒刑壹年。未扣案犯罪所得新臺幣伍拾萬肆仟元沒收，於全部或一部不能沒收或不宜執行沒收時，追徵其價額。  2 事實欄一㈡ 陳世達犯詐欺取財罪，累犯，處有期徒刑拾月。未扣案犯罪所得新臺幣貳拾陸萬肆仟元沒收，於全部或一部不能沒收或不宜執行沒收時，追徵其價額。  3 事實欄一㈢ 陳世達犯詐欺取財罪，累犯，處有期徒刑捌月。未扣案犯罪所得新臺幣拾捌萬元沒收，於全部或一部不能沒收或不宜執行沒收時，追徵其價額。 


【卷目索引】
⒈臺南市政府警察局第五分局南市警五偵字第1080630731號卷，
  即警卷 
⒉108年度他字第3303號卷，即偵卷一 
⒊108年度聲調字第140號卷，即偵卷二 
⒋109年度偵字第594號卷，即偵卷三 
⒌109年度偵字第1771號卷，即偵卷四 
⒍原審109年度易字第875號卷，即原審875號卷 
⒎本院111年度上易字第178號卷，即本院178號卷 
⒏臺南市政府警察局第一分局南市警一偵字第1090234230號卷，
  即追加起訴警卷 
⒐109年度偵字第9633號卷，即追加起訴偵卷 
⒑原審109年度易字第1037號卷，即原審1037號卷 
⒒本院111年度上易字第179號卷，即本院179號卷